臺灣桃園地方法院民事判決　　　　　　 94年度家訴字第151號
原　　　告　丙○○
被　　　告　乙○○
　　　　　　　　　　　弄14號.
上列當事人間請求確認婚姻關係不成立事件，於民國94年12月2
日辯論終結，本院判決如下：
    主  文
確認原告與被告之婚姻關係不成立。
訴訟費用由被告負擔。
    事實及理由
一、本件原告起訴主張兩造原為朋友關係，93年間被告在金門陸
    軍部隊服役，同年5月間被告以結婚為由請假返台未辦理結
    婚。第2次被告又以結婚為由請假返台，本無結婚之意，但
    為了回部隊對長官有所交代，乃商請原告同意其所請與其結
    婚，原告勉為其難，在結婚證書上親自簽名，同意與被告結
    婚，而結婚證書上之主婚人、證人、介紹人及被告姓名均由
    被告自簽。兩造結婚時，確實沒有舉行公開儀式及兩名以上
    證人，兩造之婚姻關係並不成立。為此，請求確認兩造婚姻
    關係不成立。
二、被告對於原告主張之事實並不爭執，兩造確實並未舉行結婚
    之公開儀式及兩名以上之證人。
三、得心證之理由：
（一）按確認法律關係之訴，非原告有即受確認判決之法律上利
      益者，不得提起之，此民事訴訟法第247條第1項前段定有
      明文。又所謂即受確認判決之法律上利益，係指因法律關
      係之存否不明確，致原告在私法上之地位有受侵害之危險
      ，而此項危險得以對於被告之確認判決除去之者而言，此
      有最高法院42年台上字第1031號判例可資參照。本件原告
      主張其與被告並無在93年9月8日舉行結婚之公開儀式，其
      等婚姻關係不成立，但在戶籍上卻有結婚登記，是故原告
      與被告間之婚姻關係成立與否即陷於不明確，原告在私法
      上身分關係之法律上地位有受侵害之危險，非以對被告之
      確認婚姻關係不成立判決不得除去。故本件原告提起本件
      確認之訴，自有受確認判決之法律上利益，於法有據，應
      准許之。
（二）本件原告起訴主張兩造於93年9月8日持結婚證書到桃園縣
      平鎮戶政事務所辦理結婚登記等情，業據原告提出戶籍謄
      本及結婚證書等件為證，自堪信原告主張為真實。
（三）又原告主張兩造結婚時並無舉行公開儀式及兩人以上之證
      人等情，業據本院傳訊證人即被告之父親甲○○到院證稱
      ：「被告沒有告訴我結婚的事情，他只跟我說他公證結婚
      ，就拿結婚證書讓我簽要去辦理結婚登記，他們沒有舉行
      結婚儀式，簽名的時候只有我在場，我簽的時候，只有我
      一個人簽名。」；證人即原告之父親廖本深到院證稱：「
      不是我簽的，我女兒結婚的事情我不清楚，他們沒有舉開
      的儀式也沒有宴客，他們結婚是到了他們在吵架的時候才
      知道的。我們其他的家屬也沒有去參加過他們的結婚典禮
      。」（見本院94年12月2日之言詞辯論筆錄）。本院審酌
      證人分別為兩造之父親，若兩造果真結婚，應不至於未告
      知父母及其他親屬並邀其等觀禮之理，而證人二人均未參
      加兩造之婚禮，且被告亦自承上情，故堪信兩造結婚並未
      舉行公開儀式及兩人以上證人為真實。
（四）按結婚應有公開之儀式及二人以上之證人，民法第982條
      第1項定有明文；又結婚有違反第982條第1項之方式者，
      無效，同法第988條第1款亦有明定。所謂結婚應有公開儀
      式，係指結婚當事人應行定式之禮儀，使不特定人得以共
      聞共見，認識其等為結婚為已足，最高法院51年台上字第
      551號著有判例可資參照。又民事訴訟法第568條第1項所
      定婚姻無效之訴與確認婚姻成立或不成立之訴，兩者不同
      。所謂確認婚姻不成立之訴，係主張無結婚之事實，而有
      婚姻之形式；至於婚姻無效之訴，則係主張有結婚之事實
      ，而其行為無效而言，此有最高法院86年度台上字第483
      號判決意旨可資參照。又本件兩造結婚，既未舉行公開之
      結婚禮儀，無法使不特定人得以共聞共見而知悉其為結婚
      ，僅至戶政事務所為結婚登記。易言之，兩造並無結婚之
      事實，而有婚姻之形式。揆諸前揭規定、判例及判決意旨
      ，兩造於93年9月8日之結婚自屬不成立。從而，原告訴請
      確認兩造間之婚姻關係不成立，於法有據，應予准許。
四、據上論結：原告之訴，為有理由，並依民事訴訟法第78條之
    規定，判決如主文。
中　　華　　民　　國　　94　　年　　12　　月　　16　　日
               臺灣桃園地方法院家事法庭
                                 法  官　田玉芬
以上正本係照原本作成。
如對本判決上訴應於判決送達後20日內向本院提出上訴狀。
中　　華　　民　　國　　94　　年　　12　　月　　19　　日
                                 書記官  邱志堅
